【裁判字號】    90,交訴,108
【裁判日期】    900821
【裁判案由】    過失致死等
【裁判全文】
臺灣屏東地方法院刑事判決                          九十年度交訴字第一八號
    公  訴  人  臺灣屏東地方法院檢察署檢察官
    被      告  乙○○
右列被告因過失致死等案件，經檢察官提起公訴（九十年度偵字第一八六０號），本
院判決如左：
    主  文
乙○○服用酒類，不能安全駕駛動力交通工具而駕駛，處有期徒刑肆月。又因過失致
人於死，處有期徒刑拾月。應執行有期徒刑壹年。
    事  實
一、乙○○應知未領有適當駕駛執照者，不得駕駛車輛，及酒精對人體神經系統之影
    響，酒後駕車極易因協調功能降低致生危險，竟於民國八十九年十一月十一日晚
    間十一時許，已因飲酒致不能安全駕駛動力交動工具之狀態下，仍無照駕駛車牌
    號碼ＷＲＭ－七０一號輕機車，至潘順億位於屏東縣萬巒鄉○○村號○○路七三
    號家中，搭載潘順億外出，旋於次（十二）日凌晨零時許，沿屏東縣內埔鄉○○
    路大和庄往東勢村方向，行經內埔鄉○○村○○路段時，原應注意行車應靠右行
    駛，並注意車前狀況，隨時採取必要之安全措施，且依當時情形，並無不能注意
    之情事，竟疏於注意，復因體內酒精影響，終因操控不良而衝撞對向路旁，編號
    ：大和高分一六號電線桿，致潘順億受有頭部外傷併顱內出血等傷害，經送醫急
    救仍不治死亡，嗣乙○○經抽血檢驗測得其血液中酒精濃度為每百毫升一０八．
    四毫克，換算呼氣中酒精濃度為每公升０．五四二毫克。
二、案經潘順億之母甲○○訴由臺灣屏東地方法院檢察署檢察官偵查起訴。
    理  由
一、訊據被告乙○○矢口否認有前揭犯罪事實，並以：案發當日伊騎車經被害人潘順
    億住處時，雖因潘順億要求而載其外出，然行至萬巒鄉成德村後，二人已交換座
    位，由潘順億騎車載伊，隨後伊因酒醉致不清楚發生何事，嗣經送至醫院時始經
    醫師救治清醒云云置辯。經查，被告乙○○於前揭時日騎車至上址將被害人潘順
    億載走乙節，業經證人即被害人之鄰居林瑕於偵查中證述綦詳（詳偵卷第十七頁
    ），初已顯明。該車當晚稍後行駛上開路段，大和往東勢方向時，逆向撞及對向
    路旁前開電線桿，被告乙○○、被害人潘順億二人受傷倒地，被害人並因而傷重
    死亡，被告經送醫測得其血液中酒精濃度達每百毫升一０八．四毫克等情，亦有
    道路交通事故調查報告表乙份、現場、車損及相驗照片十一幀、行政院衛生署屏
    東醫院函、相驗屍體證明書、鑑定驗斷書各乙份附卷可憑。被告乙○○固辯稱車
    禍發生時，已換手由被害人騎車云云，惟姑不論此與被告偵查中以書狀所辯：「
    ... （當時）一路是由死者（潘順億）載被告去找朋友... 」等情（詳偵卷第十
    頁），已自相矛盾；縱依一般物理運動學原理判斷，機車因正面衝撞發生事故時
    ，通常其前座駕駛因慣性作用，身體正面易因撞及機車龍頭、操作面板等硬物，
    而形成胸部、腹部及骨盆（恥骨）等部位受傷；後座乘客則因機車運動驟止，導
    致機車向前掀起，而將乘客向前、向上拋出，致其頭部首當其衝撞擊而形成外傷
    。今以本件車禍發生後，被告乙○○所受傷勢為：骨盆骨折（恥骨聯合分離及左
    坐骨枝骨折）、胸部挫傷、上背及下背挫傷、腦震盪、血尿、腹部挫傷等傷害；
    而被害人潘順億則受有：頭部外傷併顱內出血、左眼眉有外科縫線約五公分、腹
    部分呈０．二×０．一、０．二×０．二、０．一×一、０．一×一．二公分之
    擦傷、左下肢大腿有０．二×一公分擦傷、小腿有二×０．一公分擦傷、右下肢
    大腿有０．二×０．二、０．二×二、０．一×一、０．二×一公分之小擦傷，
    有前述行政院衛生署屏東醫院函、相驗屍體證明書、鑑定驗斷書各乙份，及相驗
    照片七張在卷可稽，則依渠二人所受體傷觀之，適足見本件車禍發生時，確係由
    被告乙○○騎車直接撞及電線桿，乃其胸部、腹部及骨盆等部位因慣性作用向前
    與機車前檔硬物撞擊而形成上開傷害，至為灼然。此外，被告乙○○經檢察官送
    請法務部調查局以控制問題法、混合問題法實施測謊結果，其對(一)案發時其未騎
    機車；(二)當時係潘順億載伊出去等陳述，均呈情緒波動之說謊反應乙節，亦有卷
    附法務部調查局鑑定通知書乙紙可資佐憑，被告前開辯詞，顯不足採。今按酒精
    對人體所生影響，於呼氣中酒精濃度達每公升０．二五毫克時，即已輕微中毒，
    而有輕度協調功能降低，是依道路交通安全規則第一百十四條第二款規定，汽車
    駕駛人飲酒後，呼氣中所含酒精濃度逾每公升０．二五毫克者，即不得駕車；若
    進而其濃度達每公升０．五五毫克以上者，肇事率將十倍於一般正常人，此觀法
    務部八十八年十月一日法檢字第００三六四一號函附研究報告意旨自明。本件
    被告乙○○於前揭事故發生相當時間後，經送醫測得血液中酒精濃度尚達每百毫
    升一０八．四毫克，相當於呼氣中所含酒精濃度每公升０．五四二毫克，與上述
    每公升０．五五毫克之參考數值幾無差距，其事故發生時體內酒精濃度之高，原
    可想見，又依卷附道路交通事故調查報告表及現場、車損相片觀之，本件案發現
    場為一般鋪設良好之道路，依當時天候、路況復無任何影響行車之因素存在，乃
    被告竟無端以所騎機車衝撞對向路旁電線桿，而由其衝撞力道之大，現場復無任
    何煞車痕跡等情，被告當時顯然欠缺一般正常駕駛人操控車輛所應有之反應能力
    ，是足見其當時身體狀況，確已因體內酒精濃度作用而達到不能安全駕駛之程度
    。又按，車輛行駛時，駕駛人應注意車前狀況，隨時採取必要之安全措施；除行
    駛於單行道或指定行駛左側車道外，在未劃標線之道路，應靠右行駛，此觀道路
    交通安全規則第九十四條第三項、九十五條規定意旨自明，並為被告乙○○於前
    揭事故發生時所應注意者，依當時情形復無不能注意情事，竟疏未注意，於行經
    案發現場未劃標線之道路，不僅未靠右行駛，猶未注意車前狀況而撞及對向路旁
    電線桿，終造成本件車禍，其行為顯有過失；而被害人潘順億確因本件車禍死亡
    乙節，亦經屏東地方法院檢察署檢察官督同法醫師相驗在案，並製作勘驗筆錄、
    相驗屍體證明書、驗斷書等附卷為憑，是被告乙○○上開過失行為顯與被害人潘
    順億死亡之結果間，有直接因果關係。本件事證已臻明確，應依法論科。
二、按機車為刑法第一百八十五條之三規定之動力交通工具，核被告乙○○所為，係
    犯刑法第一百八十五條之三服用酒類致不能安全駕駛而駕駛動力交通工具罪，及
    同法第二百七十六條第一項之過失致人於死罪。被告乙○○無照並酒後騎車致人
    死亡，應依道路交通管理處罰條例第八十六條第一項規定，加重其刑。又被告所
    犯上述二罪間，犯意各別，犯罪構成要件互異，應分論併罰。爰審酌被告乙○○
    之品性、生活狀況、智識程度、犯罪所生之損害，及犯罪後態度等一切情狀，分
    別量處如主文所示之刑，並定其應執行刑，以資儆懲。
據上論斷，應依刑事訴訟法第二百九十九條第一項前段，道路交通管理處罰條例第八
十六條第一項，刑法第一百八十五條之三、第二百七十六條第一項、第五十一條第五
款，罰金罰鍰提高標準條例第一條前段，判決如主文。
本案經檢察官蕭仁杰到庭執行職務
中      華      民      國    九  十    年      八      月    二十一    日
                                      臺灣屏東地方法院刑事第二庭
                                          審判長法  官  吳永宋
                                                法  官  王以齊
                                                法  官  陳松檀
右正本證明與原本無異。
對於本判決如有不服應於收受送達後十日內向本院提出上訴書狀上訴於台灣高等法院
高雄分院並按他造當事人之人數附具繕本。
                                                書記官  張福山
中      華      民      國      九十      年      八      月   二十一   日
附錄本案論罪科刑法條全文：
中華民國刑法第一百八十五條之三
服用毒品、麻醉藥品、酒類或其他相類之物，不能安全駕駛動力交通工具
而駕駛者，處一年以下有期徒刑、拘役或三萬元以下罰金。
刑法二百七十六條第一項
因過失致人於死者，處二年以下有期徒刑、拘役或二千元以下罰金。


司法院資訊處製作；財團法人民間司法改革基金會備份。
